【裁判字號】    97,交聲,339
【裁判日期】    970204
【裁判案由】    聲明異議
【裁判全文】
臺灣彰化地方法院交通事件裁定         97年度交聲字第339號
移送機關    交通部公路總局台中區監理所彰化監理站
聲明異議人
即受處分人  甲○○
上列聲明異議人即受處分人因違反道路交通管理處罰條例案件，
對於交通部公路總局臺中區監理所彰化監理站民國九十七年一月
二十八日彰監四字第64-I00000000號裁決聲明異議，本院裁定如
下：
    主  文
原處分關於吊扣駕駛執照拾貳個月部分撤銷。
甲○○汽車駕駛人駕駛汽車經測試檢定酒精濃度超過規定標準，
吊扣小型車駕駛執照壹年。
    理  由
一、按交通法庭認為聲明異議有理由或聲明異議雖無理由而原處
    分不當或違法者，應以裁定將原處分經聲明異議部分撤銷，
    並自為裁定，道路交通案件處理辦法第二十條前段定有明文
    。次按汽車駕駛人飲用酒類或其他類似物後其吐氣所含酒精
    濃度超過每公升○點二五毫克或血液中酒精濃度超過百分之
    ○點○五以上者，不得駕駛；又汽車駕駛人，駕駛汽車經測
    試檢定，酒精濃度超過規定標準者，處新臺幣（下同）一萬
    五千元以上六萬元以下罰鍰，並當場移置保管該汽車及吊扣
    其駕駛執照一年，道路交通安全規則第一百十四條第二款、
    道路交通管理處罰條例第三十五條第一項第一款分別有明文
    規定。
二、本件聲明異議意旨略以：聲明異議人即受處分人甲○○係職
    業聯結車駕駛，於民國九十七年一月二十六日二十三時五十
    二分許，因酒後駕駛自用小客車為警舉發，須吊扣駕駛執照
    一年，為此聲明異議，請求保留異議人職業聯結車駕照，以
    維持家計等語。
三、經查：受處分人為職業聯結車駕駛，於九十七年一月二十六
    日二十三時五十二分許，駕駛車牌號碼七Ｈ－五七八五號自
    用小客車，在彰化市○○路○段一六四巷口前，因汽車駕駛
    人酒精濃度超過規定標準之違規行為，經彰化縣警察局彰化
    分局警員掣單舉發，嗣再經移送機關交通部公路總局臺中區
    監理所彰化監理站於九十七年一月二十八日，以彰監四字第
    64-I00000000號裁決，裁罰受處分人罰鍰一萬九千五百元，
    吊扣駕駛執照十二個月之事實，有證號查詢汽車駕駛人資料
    、彰化縣警察局舉發違反道路交通管理事件通知單及上開裁
    決書各一紙在卷可稽，且為異議人所不爭執，是異議人於上
    開時、地，確有酒後駕駛自用小客車之違規行為，應堪認定
    。然按，道路交通管理處罰條例第六十八條業於九十四年十
    二月十四日修正，並自九十五年三月一日施行，修正前之道
    路交通管理處罰條例第六十八條規定：「汽車駕駛人，因違
    反本條例及道路交通安全規則之規定，受吊扣或吊銷駕駛執
    照處分時，吊扣或吊銷其持有各級車類之駕駛執照。」而修
    正後之道路交通管理處罰條例第六十八條規定：「汽車駕駛
    人，因違反本條例及道路交通安全規則之規定，受吊銷駕駛
    執照處分時，吊銷其持有各級車類之駕駛執照。」，查該條
    文修正前，其原提案修正條文為：「汽、機車駕駛人，因違
    反本條例及道路交通安全規則之規定，受吊扣或吊銷駕駛執
    照處分時，吊扣或吊銷其違法或違規當時所駕駛車輛之駕駛
    執照。」，其立法理由略以：「原條文將違法或違規駕駛人
    所持有各級車類之駕駛執照一併吊扣或吊銷，失之過酷，影
    響人民工作及生活甚鉅，爰修正之」等語，是以其立法意旨
    在於違規行為對道路交通秩序之維持及道路交通安全已生較
    大之影響，故規定吊扣或吊銷其持有各級車類之駕駛執照，
    以限制其繼續駕車行駛道路之權利，其係屬駕駛行為之限制
    ，並不因所持駕駛執照種類不同而有所差異。而最後通過之
    修正條文，係將道路交通管理處罰條例第六十八條原有條文
    中之【吊扣或】三字刪除等情，此有立法院交通委員會九十
    四年十月五日臺立交字第○九四二四○○一五三號函附道路
    交通管理處罰條例第六十八條審查報告可參（立法院公報第
    九十四卷第七十期第一三五至一三八頁）。則參照上開立法
    理由及立法經過，依修正後之條文，按上開規定受【吊銷駕
    照】處分者，仍維持吊銷其持有各級車類之駕駛執照，至於
    ，受【吊扣駕照】處分者，則僅【吊扣】其違法或違規當時
    所駕駛車輛之駕駛執照，不再吊扣其持有各級車類之駕駛執
    照，此觀之立法理由及立法經過至明。本件異議人前開違規
    行為係發生於九十七年一月二十六日，自應依修正後道路交
    通管理處罰條例第六十八條規定裁處，且修正後道路交通管
    理處罰條例第六十八條之規定，既將「吊扣」等字刪除，是
    依前開說明，駕駛人受吊扣駕駛執照處分時，不再吊扣其持
    有各級車類之駕駛執照。故原處分機關於作成吊扣駕駛執照
    處分時，應就行為人所應吊扣之駕駛執照種類予以限定，始
    符合依法行政原則。而查，本件受處分人為違規時係駕駛自
    用小客車，此有上揭彰化縣警察局彰舉發違反道路交通管理
    事件通知單一紙附卷可憑，揆諸前開說明，其依法所受之處
    分應為限制其駕駛自用小客車之權利，即吊扣其小型車駕駛
    執照，移送機關未審酌及此，逕為吊扣駕駛執照之裁罰，而
    未區別其駕駛執照種類，即難認為允當。
四、從而，本件異議人之異議為有理由，爰撤銷原處分關於「吊
    扣駕駛執照十二個月」部分，並就撤銷部分改諭知如主文第
    二項所示。至於移送機關另裁處異議人罰鍰部分，受處分人
    就此並未提出異議，本院即無由就罰鍰部分處分併予審酌，
    附此敘明。
據上論斷，依道路交通案件處理辦法第二十條前段，裁定如主文
。
中    華    民    國    97    年    2     月    4     日
                  交通法庭法  官  王義閔
以上正本證明與原本無異
如不服本裁定，應於裁定送達後5日內，向本院提出抗告狀。
中    華    民    國    97    年    2     月    4     日
                          書記官  陳秀鳳


司法院資訊處製作；財團法人民間司法改革基金會備份。
